臺灣雲林地方法院刑事判決
111年度金訴字第186號
公  訴  人  臺灣雲林地方檢察署檢察官
被      告  林家祥


上列被告因詐欺等案件，經檢察官提起公訴（111年度偵字第534
5號），被告於準備程序中為有罪之陳述，本院合議庭裁定由受
命法官獨任行簡式審判程序，判決如下：
    主      文
林家祥犯如附表二所示之各罪，各處如附表二所示之刑。應執行
有期徒刑壹年柒月。
    事實及理由
壹、犯罪事實   　
　　林家祥自民國110年12月初某日時許，加入綽號「畜牲」、
    「喬治」等三人以上成年人所組成之詐欺集團，該集團為一
    以實施詐術為手段，騙取不特定人金錢為目的，具持續性、
    牟利性之有結構性犯罪組織（下稱本案詐欺集團），並擔任
    該集團內負責提領詐騙款項之車手角色（林家祥所涉違反組
    織犯罪防制條例第3 條第1 項後段之參與犯罪組織罪部分，
    業經臺灣苗栗地方檢察署檢察官以111年度偵字第3665號案
    件提起公訴，並由臺灣苗栗地方法院以111年度原訴字第17
    號審理在案，非本案審理範圍）。林家祥於參與本案詐欺集
    團期間，與本案詐欺集團成員基於三人以上共同詐欺取財及
    掩飾、隱匿詐欺取財之犯罪所得去向之犯意聯絡，先由本案
    詐欺集團成員以附表一「詐騙過程」欄所示之方式，對附表
    一「對象」欄所示之人實行詐騙，致附表一「對象」欄所示
    之人陷於錯誤，而分別於附表一「匯入帳號、匯款時間、匯
    款金額（新臺幣）」欄所示之時間，將該欄所示之款項匯入
    該欄所示之帳戶，「畜牲」及該詐欺集團成員確認款項入帳
    後，隨即以通訊軟體指示林家祥於附表一「提領時間、提領
    地點」欄所示之時間、地點提領詐欺所得後，將領得之詐欺
    款項交給收水手「喬治」，林家祥即以此方式與本案詐欺集
    團成員三人以上共同詐欺取財，及以提領金融帳戶款項之方
    式，製造金流斷點，掩飾、隱匿該三人以上共同詐欺取財之
    犯罪所得去向，致偵查機關無從查知該等犯罪所得經提領後
    所去何處，更無從得知實際取得該等詐欺犯罪所得之人之真
    實身分。嗣經附表一所示之對象查覺受騙後，報警處理並提
    出告訴，因而查獲上情。　
貳、程序部分
　　本案被告林家祥所犯之罪，非死刑、無期徒刑、最輕本刑為
    3 年以上有期徒刑之罪，或高等法院管轄第一審之案件，被
    告就前揭被訴事實為有罪之陳述，經受命法官告以簡式審判
    程序之旨，並聽取被告及公訴人之意見後，本院認無不得或
    不宜改依簡式審判程序進行之處，爰依刑事訴訟法第273 條
    之1 第1 項、第284 條之1 規定，經合議庭評議後，裁定本
    案由受命法官獨任進行簡式審判程序。是本案之證據調查，
    依刑事訴訟法第273 條之2 規定，不受同法第159 條第1 項
    、第161 條之2 、第161 條之3 、第163 條之1 及第164 條
    至第170 條規定之限制，先予敘明。　　
參、認定犯罪事實所憑之證據及理由
一、被告就上開犯罪事實坦承不諱（警卷第1至5頁、偵卷第38至
    40頁、本院卷第92、105頁），核與證人即告訴人張雅惠（
    警卷第6 至9 頁）、黃淑娟（警卷第19至24頁）、陳采寧（
    警卷第46至49頁）之證述相符，並有告訴人張雅惠之內政部
    警政署反詐騙諮詢專線紀錄表、南投縣政府警察局集集分局
    水里分駐所受理詐騙帳戶通報警示簡便格式表、金融機構聯
    防機制通報單各1紙（警卷第10至13頁）、告訴人黃淑娟之
    內政部警政署反詐騙諮詢專線紀錄表、臺北市政府警察局北
    投分局永明派出所受理詐騙帳戶通報警示簡便格式表、金融
    機構聯防機制通報單各1紙（警卷第25、27、32頁）、告訴
    人陳采寧之內政部警政署反詐騙諮詢專線紀錄表、臺南市政
    府警察局第三分局安順派出所受理詐騙帳戶通報警示簡便格
    式表、金融機構聯防機制通報單各1紙（警卷第50至53頁）
    、告訴人張雅惠提供之網路銀行轉帳明細2紙（警卷第16頁
    ）、告訴人張雅惠提供其彰化銀行帳號及通話紀錄翻拍照片
    2張（警卷第15頁）、告訴人黃淑娟提供之中國信託銀行轉
    帳交易明細1 紙（警卷第43頁）、告訴人陳采寧提供之網路
    銀行轉帳明細2 紙（警卷第55頁）、告訴人陳采寧提供之通
    話紀錄及通訊軟體LINE對話翻拍照片2張（警卷第55至56頁
    ）、告訴人陳采寧提供之切結書2紙（警卷第57至58頁）、
    被告提領款項之監視器錄影畫面截圖照片14張（警卷第60至
    62頁）、華南商業銀行帳號000-000000000000號帳戶個資檢
    視表及交易明細各1份（警卷第65至67頁）、中國信託商業
    銀行帳號000-000000000000號帳戶個資檢視表及交易明細各
    1份（警卷第65、68頁）、中華郵政股份有限公司帳號000-0
    0000000000000號帳戶個資檢視表及交易明細各1份（警卷第
    65、69頁）、現場監視器錄影光碟1 份（光碟置於偵卷最末
    頁之臺灣雲林地方檢察署偵查錄音光碟存放袋內）、中華郵
    政股份有限公司111 年9 月5 日儲字第1110290360號函暨檢
    附之帳號00000000000000號帳戶之客戶歷史交易清單1份（
    本院卷第31至33頁）、華南商業銀行股份有限公司111 年9 
    月2 日通清字第1110031883號函暨檢附之帳號000000000000
    號帳戶基本資料及存款交易明細1份（本院卷第35至39頁）
    、中國信託商業銀行股份有限公司111 年9 月16日中信銀字
    第111224839306879號函暨檢附之帳號000000000000號帳戶
    存款交易明細1份（本院卷第41至45頁）在卷可查。
二、至於起訴意旨雖認為本案未達三人以上共同犯詐欺取財部分
    ，然被告於偵訊時供稱：綽號「畜牲」與「喬治」為不同人
    等語(偵卷第38頁)；於本院準備程序時陳稱：我沒有看過綽
    號「畜牲」的本人，但有看過綽號「喬治」的本人，他們是
    不同人，因為綽號「喬治」的人已經被抓了，但是綽號「畜
    牲」的人還沒被抓。綽號「畜牲」的人是上游，負責發號施
    令；綽號「喬治」的人是負責跟我收水的收水手等語(本院
    卷第95頁)，可知「畜牲」、「喬治」所負責之範圍、扮演
    之角色均有所不同，且酌以現今詐欺集團之運作模式多為多
    人分工合作，彼此各司其職，足認「畜牲」、「喬治」應屬
    不同之人，是本案與刑法第339 條之4 第1 項第2 款「三人
    以上」之構成要件相符，而起訴意旨此部分存有誤會，一併
    說明。　　　　
三、綜上，被告之任意性自白有上開證據予以補強，應與事實相
    符，堪採為認定事實之依據。從而，本案事證明確，被告犯
    行堪以認定，應依法論罪科刑。　　
肆、論罪科刑
一、核被告就附表一所為，均係犯刑法第339 條之4 第1 項第2 
    款之三人以上共同詐欺取財罪及洗錢防制法第14條第1 項之
    一般洗錢罪。公訴意旨認本案被告係涉犯刑法第339條第1項
    之詐欺取財罪嫌，容有未合，業據本院說明如前，因此部分
    之社會基本事實同一，並經本院告知被告所犯法條及罪名（
    本院卷第90頁），無礙被告防禦權之行使，爰依刑事訴訟法
    第300條規定，依職權變更起訴法條，併此敘明。
二、本案附表一編號1、3 之告訴人雖客觀上各有多次匯款行為
    ，然均係詐騙集團成員於密接時、地，對於同一告訴人所為
    之侵害，係基於同一機會、方法，本於單一決意陸續完成，
    均應視為數個舉動之接續施行，為接續犯，應各以一罪論。
    又被告擔任提款車手，就附表一編號1、3所示多次提領詐欺
    款項之行為，係於密切接近之時、地實施，各行為之獨立性
    極為薄弱，且係出於同一詐欺取財之目的，依一般社會健全
    觀念，在時間差距上難以強行分開，應視為數個舉動之接續
    施行，合為包括之一行為予以評價，而各論以接續犯之一罪
    。另被告就附表一各編號所犯之加重詐欺取財罪及洗錢罪，
    各罪行為之重要部分局部重疊，依一般社會通念，評價為一
    行為較為妥適，屬一行為同時觸犯前開相異罪名之異種想像
    競合犯，應依刑法第55條前段規定，從一重之三人以上共同
    詐欺取財罪處斷。再者，加重詐欺罪係侵害個人財產法益之
    犯罪，其罪數計算，以被害人數、被害次數之多寡，決定其
    犯罪之罪數（最高法院107 年度台上字第1066號判決意旨參
    照），是本案被告就附表一所示之犯行，詐騙對象合計3人
    ，共成立3罪，並應分論併罰。　　　
三、共同正犯係共同實行犯罪行為之人，在共同意思範圍內，各
    自分擔犯罪行為之一部，相互利用他人之行為，以達其犯罪
    之目的，其成立不以全體均參與實行犯罪構成要件之行為為
    要件，其行為分擔，亦不以每一階段皆有參與為必要，倘具
    有相互利用其行為之合同意思所為，仍應負共同正犯之責（
    最高法院99年度台上字第1323號判決意旨參照）。被告基於
    三人以上共同詐欺取財之犯意參與本案詐欺集團，並實際分
    擔部分本案詐欺集團之工作，於其參與本案詐欺集團期間內
    所為之詐欺犯行，均應與共犯「畜牲」、「喬治」論以共同
    正犯。　　
四、洗錢防制法第16條第2 項規定，犯前2 條之罪，在偵查或審
    判中自白者，減輕其刑。查被告就附表一各編號所示之犯行
    ，於偵查及本院審判中均自白不諱，是其本案所犯洗錢罪部
    分，依洗錢防制法第16條第2 項規定，均應減輕其刑，惟被
    告上開犯行，係從一重論以三人以上共同詐欺取財罪，是就
    其前述想像競合減刑部分，本院於量刑時，將均予以列入考
    量。　
五、起訴書附表二編號7雖載明被告於111 年2 月27日下午4 時1
    7分許提款新臺幣(下同)3萬元，惟起訴書附表一編號4 、5 
    所示告訴人陳采寧之匯款時間，最早係於111 年2 月27日下
    午4 時27分許，故起訴書贅載附表二編號7所示之內容，而
    此部分業經公訴人當庭予以更正(本院卷第91頁)。另起訴書
    附表二雖未載明被告於111 年2月27日下午4 時32分許，接
    續提領20,005元、於111 年2 月27日下午4 時33分許，接續
    提領9,305 元之事實，惟此部分各與經起訴部分均具有實質
    上一罪關係，為起訴效力所及，本院自應併予審理，且此部
    分業經公訴人當庭予以更正，而被告亦表示沒有意見等語(
    本院卷第91至92頁)，已無礙被告防禦權之行使。　　　　
六、爰審酌現今詐欺集團橫行社會，對於社會治安造成極大之負
    面影響，而詐欺集團利用人性之弱點，對失去警覺心之告訴
    人施以煽惑不實之言語，使其等將積蓄依詐欺集團成員之指
    示匯入人頭帳戶，而告訴人之財產自落入詐欺集團手中後，
    又因詐欺集團之分工細膩，難以追查資金流向，經常求償無
    門，損失慘重，處境堪憐。而被告為智識成熟之人，卻參與
    本案詐欺集團，且迄今均未賠償告訴人3人所受之損害，所
    為實屬不該。惟念及被告坦認犯行，犯後態度尚佳，且被告
    於本案詐欺集團中，並非居於首謀角色，參與程度無法與首
    謀等同視之，且無證據證明被告實際獲有報酬。兼衡被告自
    述高職肄業之教育程度；未婚，無子女；家庭成員有父親；
    現從事打零工，每天收入約1,400元，月收入不固定等節。
    再徵諸檢察官、被告、到庭告訴人對本案刑度之意見、被告
    素行(詳見卷內臺灣高等法院被告前案紀錄表)等一切情狀，
    分別量處如附表二所示之刑。復考量其犯罪時間密接性、手
    段、侵害法益程度等，定其應執行之刑如主文所示。　　
伍、沒收部分
    被告於偵訊及本院準備程序時均陳述：本案我沒有拿到報酬
    ，因為收水手會用話術跟我拖時間，說之後才會跟我結算等
    語(偵卷第39頁、本院卷第95頁)，又卷內亦無證據證明被告
    實際獲有報酬，故無從沒收犯罪所得，附此敘明。　　
據上論斷，應依刑事訴訟法第273 條之1 第1 項、第299 條第1
項前段、第300條（依刑事判決精簡原則，僅記載程序法條），
判決如主文。
本案經檢察官許景睿提起公訴，檢察官葉喬鈞到庭執行職務。
中　　華　　民　　國　　111 　年　　10　　月　　12　　日
                  刑事第三庭  法  官     蕭孝如

以上正本證明與原本無異。
如不服本判決應於收受判決後 20 日內向本院提出上訴書狀，並
應敘述具體理由；其未敘述上訴理由者，應於上訴期間屆滿後20
 日內向本院補提理由書（均須按他造當事人之人數附繕本）。
「切勿逕送上級法院」。
                              書記官     鄭庭羽
中　　華　　民　　國　　111 　年　　10　　月　　12　　日


附錄本件論罪科刑法條全文
洗錢防制法第14條
有第二條各款所列洗錢行為者，處7 年以下有期徒刑，併科新臺
幣5 百萬元以下罰金。
前項之未遂犯罰之。
前二項情形，不得科以超過其特定犯罪所定最重本刑之刑。

中華民國刑法第339 條之4
犯第三百三十九條詐欺罪而有下列情形之一者，處一年以上七年
以下有期徒刑，得併科一百萬元以下罰金：
一、冒用政府機關或公務員名義犯之。
二、三人以上共同犯之。
三、以廣播電視、電子通訊、網際網路或其他媒體等傳播工具，
    對公眾散布而犯之。
前項之未遂犯罰之。

 附表一：詐欺集團詐騙方式及過程
編號 對象 詐騙過程 匯入帳號 匯款時間 匯款金額（新臺幣） 提領時間 提領地點 提領金額 （不含手續費）   1 （即起訴書附表一編號1、2）    張雅惠 （告訴人） 詐欺集團成員於111年1月3日晚間6時9分，撥打電話向張雅惠佯稱係DHC購物網站及郵局客服人員，因系統操作錯誤導致每月自動扣款，需依指示操作網路銀行APP以解除設定云云，致張雅惠陷於錯誤，依指示將右揭款項匯入右列帳戶。 陳俊榮之華南商業銀行帳戶（帳號000-000000000000號） 111年1月3日晚間7 時20分  49,980元 111年1月3日晚間7時21分 雲林縣○○鎮○○路00號（華南商業銀行虎尾分行） 30,000元     111年1月3日晚間7 時26分 49,989元 【張雅惠共匯款99,969元】 111年1月3日晚間7時22分  19,900元       111年1月3日晚間7時30分 雲林縣○○鎮○○路00號（虎尾鎮農會） 20,005元       111年1月3日晚間7時31分   20,005元       111年1月3日晚間7時32分  10,005元 【林家祥共提領99,915元】   2 （即起訴書附表一編號3）   黃淑娟（告訴人） 詐欺集團成員於111年1月3日晚間7時25分，撥打電話向黃淑娟佯稱係網路購物及合作金庫客服人員，因工作人員操作錯誤導致重複扣款，需至自動櫃員機操作，致黃淑娟陷於錯誤，依指示將右揭款項匯入右列帳戶。 侯柔伊之中國信託商業銀行帳戶（帳號000-000000000000號） 111年1月3日晚間9時13分 30,000元 111年1月3日晚間9時20分 雲林縣○○鎮○○路00號（統一超商圓真門市） 30,000元   3 （即起訴書附表一編號4、5）  陳采寧 （告訴人） 詐欺集團成員於111年2月27日下午3時36分，撥打電話向陳采寧佯稱係遠傳購物及郵局客服人員，因宅配簽收單簽收錯誤導致每月自動扣款，需依指示操作，致陳采寧陷於錯誤，依指示將右揭款項匯入右列帳戶。 鄭村郎之中華郵政帳戶（帳號000-00000000000000號） 111年2月27日下午4時27分 47,013元 111年2月27日下午4時31分 雲林縣○○鎮○○路00號（第一商業銀行虎尾分行） 20,005元     111年2月237日下午4時29分  22,273元 【陳采寧共匯款69,286元】 111年2月27日下午4時32分  20,005元       111年2月27日下午4時32分(起訴書漏載)   20,005元       111年2月27日下午4時33分(起訴書漏載)  9,305元 【林家祥共提領69,320元】 【其中僅有69,286元為陳采寧遭詐騙金額】 
　　　
附表二、
編號 犯罪事實        罪名、宣告刑 1 附表一編號1 林家祥犯三人以上共同詐欺取財罪，處有期徒刑壹年伍月。 2 附表一編號2 林家祥犯三人以上共同詐欺取財罪，處有期徒刑壹年參月。 3 附表一編號3 林家祥犯三人以上共同詐欺取財罪，處有期徒刑壹年肆月。